# 请教陈版主：关于”招商引资代建 + 回购”模式的会计处理

提问人：wuqi2017 时间：2022-03-16 13:42:32
请教陈版主：
某公司与经营地所在政府及政府委托的代建方签订三方《代建协议》，协议约定：自代建厂房及配套基础设施整体竣工验收合格，并完全移交至公司之日算起， 5 年之后公司开始按建设工程结算价（包括土地价款）回购，并在 5 年之内完成回购，每年支付代建总资金的20%。
同时，在代建之前，公司与代建方签订《土地使用权转让合同》，公司将土地使用权转让给代建方，公司解释原因系代建方需使用该土地使用权抵押以获取代建所需的资金。
对于上述“代建+回购”模式是否符合政府补助，会计处理目前公司讨论有两种方法：
账务处理一（符合政府补助）：
回购价为结算价，且在交付使用后就已确定价格，在免费使用 5 年后，从第 6 年开始，每年支付20%，直到交付后第 10 年付清；分期付款 10 年的 财务 成本成本 实际 系一系一 项 政府招商引 资 的的 补贴 。。 该 种种处 理模式下又存在以下两种两种 处 理理：：
①按回购价确定固定资产的原值，按未来 10 年支付的回购价的现值确认应付款, 资产原值与现值之间的差异系延期分 10 年付款的资金成本，确认为政府补贴；后续计量：同时确认资金成本及摊销政府补贴，影响PL两个项目同金额一增一减，无NP的影响；
②按回购价确定固定资产的原值，按照实际利率法计算未来 10 年的实际利率，用回购款+未来 10 年的利率作为应付款，应付款与回购款间的差额作为未确认融资费用；后续计量：同时确认资金成本及摊销政府补贴，影响PL两个项目同金额一增一减，无NP的影响。
处理二（不符合政府补助）：
回购价系建设工程结算价，认定回购价格公允，不符合政府 补贴 中中 “ 来源于政府的 经济资 源、无源、无 偿 性性 ” 两两个特征个特征；；
参照“购买固定资产的价款超过正常信用条件延期支付，实质上具有融资性质的，固定资产的成本以购买价款的现值为基础确定。实际支付的价款与购买价款的现值之间的差额，除按照《企业会计准则第 17 号——借款费用》应予资本化的以外，应当在信用期间内计入当期损益。
请教陈版主@chenyiwei ： 1 、对于“招商引资代建+回购”模式是否符合政府补助，以上两种账务处理哪种比较合理？ 2 、对于利率，是否可以采用公司同期贷款利率？

回答人：chenyiwei
本案例应当是包含政府补助成份的，即相当于政府通过代建单位向被审计单位提供了一项无息贷款，金额等于建设工程结算价（包括土地价款），政府补助的形式为贴息。但根据《企业会计准则第 16 号——政府补助（ 2017 年修订）》的规定，贴息是直接冲减财务费用，不单独确认其他收益的。因此，最终处理结果还是和“处理二（不符合政府补助）”的处理结果类似。